臺灣宜蘭地方法院刑事判決
110年度訴字第359號
公  訴  人  臺灣宜蘭地方檢察署檢察官
被      告  吳仲恩


選任辯護人  包漢銘律師
上列被告因洗錢防制法等案件，經檢察官提起公訴（110年度偵
字第5186號），被告於準備程序中就被訴事實為有罪之陳述，經
本院裁定改以簡式審判程序審理，並判決如下：
    主  文
吳仲恩幫助犯洗錢防制法第十四條第一項之洗錢罪，處有期徒刑
叁月，併科罰金新臺幣貳萬元，罰金如易服勞役，以新臺幣壹仟
元折算壹日。
    犯罪事實
一、吳仲恩依社會生活之通常經驗，可知申請帳戶使用係輕而易
    舉之事，一般人無故取得他人金融帳戶使用之行徑常與財產
    犯罪密切相關，而可預見不自行申辦帳戶使用反而四處蒐集
    他人帳戶資料者，通常係為遂行不法所有意圖詐騙他人，供
    取得及掩飾詐得金錢所用，即可預見提供帳戶予他人使用，
    可能幫助犯罪份子作為不法收取款項之用，並供該人將犯罪
    所得款項匯入，而藉此掩飾犯罪所得之真正去向，但仍基於
    容任該結果發生亦不違背其本意之幫助詐欺取財、幫助他人
    掩飾詐欺犯罪所得去向之不確定故意，於民國110年2月8日2
    2時57分前某時，至不詳之超商，將其所申請使用之臺灣銀
    行金門分行帳號000000000000號帳戶之存摺、提款卡及密碼
    以寄送方式提供予真實姓名、年籍均不詳之詐欺集團成年成
    員使用（無證據證明為3人以上之詐欺集團），而以此方式
    幫助該詐欺集團成員實行詐欺取財及洗錢犯行。嗣該詐欺集
    團基於為自己不法所有之意圖暨詐欺取財、洗錢之犯意，於
    110年2月間某日，在交友軟體OMI以暱稱「王欣儒」先請蔣
    岳霖於假投資軟體AceLiqu上代為操作投資虛擬貨幣營造獲
    利假象，再誘騙蔣岳霖下載假投資手機軟體MXPRO，誆稱匯
    款予幣商轉換成等值虛擬貨幣，致蔣岳霖陷於錯誤，分別於
    110年2月8日22時57分、22時58分、110年2月9日0時13分、1
    10年2月17日15時30分、110年2月21日14時17分、14時23分
    、14時24分、110年2月22日0時7分許，匯款新臺幣(下同)10
    0,000、100,000、100,000、40,000、100,000、30,000、20
    ,000、100,000、50,000元，共計640,000元至吳仲恩上開帳
    戶後，旋遭該詐欺集團成員提領一空，以此方式製造上開詐
    欺犯罪所得之金流斷點，使警方無從追查，而掩飾、隱匿上
    開詐欺犯罪所得之本質、來源及去向。嗣因蔣岳霖察覺有異
    ，報警處理，始查悉上情。
二、案經蔣岳霖告訴及宜蘭縣政府警察局宜蘭分局報告臺灣宜蘭
    地方檢察署檢察官偵查起訴。
    理  由
一、上揭犯罪事實，業據被告吳仲恩於本院審理時坦承不諱，核
    與告訴人即證人蔣岳霖於警詢時指述之情節相符，並有內政
    部警政署反詐騙諮詢專線紀錄表、臺北市政府警察局士林分
    局後港派出所受理詐騙帳戶警示簡便格式表、受理案件證明
    單、受理各類案件紀錄表、帳戶個資檢視報表、蔣岳霖中國
    信託銀行存款存摺封面、蔣岳霖華南銀行新臺幣存款存摺封
    面、臺灣銀行金門分行110年5月31日金門營密字第11000016
    231號函暨其所附之客戶基本資料、開戶影像畫面、交易明
    細各1份、通訊軟體LINE對話紀錄截圖92張及網路銀行轉帳
    畫面截圖9張在卷可稽，足認被告任意性之自白與事實相符
    ，可以採信。是本件事證明確，被告犯行堪予認定，應予依
    法論科。
二、刑法第30條之幫助犯，係以行為人主觀上有幫助故意，客觀
    上有幫助行為，即對於犯罪與正犯有共同認識，而以幫助意
    思，對於正犯資以助力，但未參與實行犯罪之行為者而言。
    幫助犯之故意，除需有認識其行為足以幫助他人實現故意不
    法構成要件之「幫助故意」外，尚需具備幫助他人實現該特
    定不法構成要件之「幫助既遂故意」，惟行為人只要概略認
    識該特定犯罪之不法內涵即可，無庸過於瞭解正犯行為之細
    節或具體內容。此即學理上所謂幫助犯之「雙重故意」。金
    融帳戶乃個人理財工具，依我國現狀，申設金融帳戶並無任
    何特殊限制，且可於不同之金融機構申請多數帳戶使用，是
    依一般人之社會通念，若見他人不以自己名義申請帳戶，反
    而收購或借用別人之金融帳戶以供使用，並要求提供提款卡
    及告知密碼，則提供金融帳戶者主觀上如認識該帳戶可能作
    為對方收受、提領特定犯罪所得使用，對方提領後會產生遮
    斷金流以逃避國家追訴、處罰之效果，仍基於幫助之犯意，
    而提供該帳戶之提款卡及密碼，以利洗錢實行，仍可成立一
    般洗錢罪之幫助犯（最高法院刑事大法庭108年度
　　台上大字第3101號裁定意旨參照）。核被告所為，係犯刑法
    第30條第1項前段、第339條第1項之幫助詐欺取財罪，及刑
    法第30條第1項前段、洗錢防制法第14條第1項之幫助一般洗
    錢罪。又被告以一行為同時觸犯上開二罪名，為異種想像競
    合犯，應依刑法第55條前段規定，從一重之幫助一般洗錢罪
    處斷。
三、被告係對正犯資以助力而實施犯罪構成要件以外之行為，為
    幫助犯，爰依刑法第30條第2項之規定，按正犯之刑減輕之
    。又按犯洗錢防制法第14條、第15條之罪，在偵查或審判中
    自白者，減輕其刑，洗錢防制法第16條第2項定有明文。被
    告於本院審理中就其所犯幫助洗錢罪坦承不諱，依洗錢防制
    法第16條第2項規定，遞減其刑。
四、爰以行為人之責任為基礎，審酌被告前無任何科刑紀錄，有
    臺灣高等法院被告前案紀錄表1份在卷可稽，素行尚佳，隨
    意將金融帳戶交予他人，供詐欺集團成員犯罪並隱匿犯罪所
    得，使不法之徒輕易於詐欺後取得財物，且致檢警難以追緝
    ，助長詐欺犯罪風氣，破壞金融交易秩序，告訴人於本案損
    失達60餘萬元之受害程度，被告犯後並未賠償告訴人之損害
    ，暨其於審理中自述為國中畢業之教育程度，目前在電子廠
    工作及犯後坦承犯行等一切情狀，量處如主文所示之刑，並
    就併科罰金部分諭知易服勞役之折算標準。
五、另依本案卷內證據資料內容，並無證據證明被告上開幫助犯
    行有取得任何犯罪所得，亦無從認定被告有分得詐欺所得之
    款項，是被告就本案既無不法利得，自無犯罪所得應予宣告
    沒收或追徵之問題，爰不予宣告沒收或追徵。 
據上論斷，應依刑事訴訟法第273條之1第1項、第299條第1項前
段，洗錢防制法第14條第1項、第16條第2項，刑法第11條前段、
第30條第1項前段、第2項、第339條第1項、第55條、第42條第3
項前段，刑法施行法第1條之1第1項，判決如主文。
本案經檢察官董良造提起公訴；檢察官劉憲英到庭執行職務。
中　　華　　民　　國　　110 　年　　12　　月　 　1　　日
                  刑事第三庭  法  官 劉芝毓
以上正本證明與原本無異。
如不服本判決應於收受送達後20日內向本院提出上訴書狀，並應
敘述具體理由；其未敘述上訴理由者，應於上訴期間屆滿後二十
日內向本院補提理由書(均須按他造當事人之人數附繕本)「切勿
逕送上級法院」。
　　　　　　　　　　　        書記官 蕭亦倫
中　　華　　民　　國　　110 　年　　12　　月　　1 　　日
附錄本案論罪科刑法條：
洗錢防制法第14條
有第二條各款所列洗錢行為者，處七年以下有期徒刑，併科新臺
幣五百萬元以下罰金。
前項之未遂犯罰之。
前二項情形，不得科以超過其特定犯罪所定最重本刑之刑。
洗錢防制法第二條
本法所稱洗錢，指下列行為：
一、意圖掩飾或隱匿特定犯罪所得來源，或使他人逃避刑事追訴
    ，而移轉或變更特定犯罪所得。
二、掩飾或隱匿特定犯罪所得之本質、來源、去向、所在、所有
    權、處分權或其他權益者。
三、收受、持有或使用他人之特定犯罪所得。

中華民國刑法第339條
意圖為自己或第三人不法之所有，以詐術使人將本人或第三人之
物交付者，處五年以下有期徒刑、拘役或科或併科五十萬元以下
罰金。
以前項方法得財產上不法之利益或使第三人得之者，亦同。
前二項之未遂犯罰之。